臺灣臺南地方法院刑事判決　　　　　　　　　　　　　九十年度易字第一四三五號
　　公　訴　人　臺灣台南地方法院檢察署檢察官
　　被　　　告　甲○○
右列被告因詐欺案件，經檢察官提起公訴（九十年度偵緝字第七二號），本院判決如
左：
    主  文
甲○○共同連續意圖為自己不法之所有，以詐術使人將本人之物交付，處有期徒刑壹
年。
    事  實
一、甲○○與盧文岳『業於民國（下同）九十年八月二十七日因病死亡』係同居男女
    朋友關係，二人曾於八十六年間，以甲○○之名義，承租址設在臺南縣永康市○○街七十八號「花之鄉」大樓三○五號套房。詎二人竟基於共同為自己不法所有
    之概括犯意，自八十六年十一月五日起迄八十七年一月二十四日止，假冒為夫妻
    關係，盧文岳並自稱為「丙○○」，並佯稱其德國友人「史卡治」（譯音）係賓
    士寶馬汽車公司負責人，因病於省立臺南醫院住院，亟需現金購買血漿、醫療用
    品及僱請看護照顧，利用他人同情之心理，在「花之鄉」大樓管理室內，連續向
    時為「花之鄉」大樓三一○室住戶之戊○○陸續訛詐，使戊○○陷於錯誤而先後
    交付新台幣（下同）共五十五萬元之金額。甲○○及盧文岳二人並佯稱前揭德國
    友人因經政府特別保護，並有臺南地方法院檢察署檢察長指派憲兵隊某周姓隊長
    派員特別看守，致戊○○未能至醫院查證，而甲○○及盧文岳二人並保證該名德
    國友人病癒返國後會將款項匯入返還戊○○，使魏主文不疑有他而交付如上金額
    ，然因甲○○及盧文岳遲未清償借款，戊○○警覺事有蹊蹺，始向甲○○及盧文
    岳二人催討款項，此時，甲○○則以房子已請代書處理，拍賣後可清償借款為由
    拖延時間，翌日即搬遷無蹤，致魏主文追索無門。嗣於八十七年三月二十二日下
    午三時五十分許，有偽稱臺南憲兵隊之數人至「花之鄉」大樓欲逮捕業已搬離該
    處之魏主文，迨魏主文經管理員丁○○通知而得知此事後，隨即電詢臺南憲兵隊
    ，方知並無前述逮捕之事且憲兵隊亦無周姓隊長，始確知受騙。
二、案經魏主文訴由台南憲兵隊移送台灣台南地方法院檢察署檢察官偵查起訴。
    理  由
一、訊據被告甲○○矢口否認右揭詐欺犯行，辯稱：伊並未向戊○○借錢，且對同居
    人盧文岳向魏主文借款一事亦不知情，但若有借據伊願意還錢云云。惟查：
（一）右揭事實業據被害人魏主文指述綦詳，復經證人乙○○、丁○○證述在卷，參
      以被害人戊○○與證人即上開大樓之管理員乙○○、丁○○於尚未查知被告同
      居人盧文岳之真實姓名、現況及調閱口卡前之歷次偵查及本院審理訊問中，對
      於盧文岳相貌、特徵、體態、口音之描述，以及甲○○與盧文岳施用詐術之時
      間、地點、手段和內容，均屬一致，且互核相符，嗣被告甲○○供出同居人之
      真實姓名後，經調閱同居人盧文岳之口卡照片資料供被害人指認，亦屬無訛，
      足認被害人魏主文及證人乙○○、丁○○所述非虛。再者本件係因被害人魏主
      文向台南市憲兵隊詢問上揭逮捕一事，始查知被告及盧文岳詐欺之舉，並非魏
      主文知悉被騙後方提出報案，此觀魏主文於台南市憲兵隊製作之筆錄可明，益
      徵被害人魏主文之指述並非虛構。況證人乙○○、丁○○，乃係偵查中經檢察
      官傳喚作證後，始提及本件被告及盧文岳詐騙之情形，復由被害人與證人乙○○、丁○○分別所述被告詐騙行為之細節觀之，被害人戊○○與證人乙○○、
      丁○○尚無勾串之可能，否則三人大可自始即一同向臺南市憲兵隊檢舉報案，
      是被害人乙○○、丁○○、戊○○之證言，應屬可採。此外，被害人戊○○及
      證人乙○○、丁○○迭於台南市憲兵隊訊問、偵查及審理中指述被告甲○○之
      同居人曾佯稱自己為「丙○○」，然該名「丙○○」之男子，為被告甲○○之
      前夫，自二人離婚後即未曾再行聯絡，且「丙○○」亦從未前往「花之鄉」大
      樓，被害人戊○○及證人乙○○、丁○○均不認識「丙○○」之事實，業據被
      告甲○○供承在卷，並有戶籍謄本一份附卷可稽，是以若非被告及其同居人盧
      文岳確曾佯稱「丙○○」之名行詐騙之事，以被害人魏主文及證人乙○○、丁○○與「丙○○」素不相識之情形，被害人戊○○及證人乙○○、丁○○何以
      得知被告之前夫「丙○○」之名，此益徵被害人戊○○及證人乙○○、丁○○
      之前開證述為可信。
（二）被告與盧文岳於「花之鄉」大樓同居長達半年多之久，且被告亦自承該大樓套
      房是以其名義所承租，並由其支付房租，則被告對於同住在其所承租屋內且有
      親密關係之男子，竟於屢次偵訊及本院九十年十一月二十二日審理中均稱對該
      名同居人一無所知，亦不知該名同居人之去向，僅知同居人之綽號為「哥哥」
      而已，嗣於同年月二十六日卻具狀陳報該名同居男子真實姓名為「盧文岳」，
      業於九十年八月二十七日在台中縣大甲鎮○○路五十號第一旅社二○七號房，
      因腦中風死亡之事，有台中縣警察局大甲分局九十年十二月十二日甲警刑字第
      一八六七五號函暨所附受理「盧文岳」意外死亡案件之筆錄三份及台灣台中地
      方法院檢察署相驗屍體證明書一份在卷可查，由其供詞前後反覆及差異之鉅，
      顯見被告甲○○所言之可疑及不可採；復觀之同居人「盧文岳」死亡日期距被
      告通緝到案後本院首次審理日期（即九十年十一月二十二日），尚未達三個月
      ，時間非長，且一般人對於同居人猝死之事，多震懾於心，非短時間所能淡忘
      ，被告竟於先前多次偵訊時均稱不知，所述已非無疑，且假若前開詐騙行為，
      確屬盧文岳一人所為，被告甲○○從未涉入其事，則被告於先前偵審中既然並
      非全然不知同居人「盧文岳」之去向，當時大可提供同居人之真實姓名、年籍
      、住居所供檢察官及本院查證，以釐清事實真相，惟其未然，反而隱匿未報，
      其心態之可議，至為灼然；再由上開「盧文岳」意外死亡案件中，台中縣警察
      局大甲分局對被告甲○○所製作之偵訊筆錄所示，被告甲○○於逃亡通緝期間
      ，與「盧文岳」仍屬同居狀態，二人關係之密切，更顯昭然，則被告甲○○對
      於盧文岳之人際交往及金錢往來，當知之甚稔，何況本件所涉金額總計達五十
      餘萬元，被告甲○○自無推諉不知之理，由上所述，被告甲○○顯有參與本件
      詐騙情事，其諉稱不知，顯屬臨訟卸責之詞，洵不足採。
（三）至被害人魏主文雖僅提出其所有之中國信託商業銀行，帳號00000000
      00000號存摺內多筆以金融卡提款之紀錄，作為遭受詐騙金額五十五萬元
      之憑據，然借貸關係僅須當事人雙方意思表示合致即可成立，一般社會上未書
      立借款憑證而成立借貸關係者，亦所在多有，且被害人魏主文於八十六年十一
      月五日至八十七年一月二十四日間，多次於一日或數日內連續提領一萬至三萬
      元不等之金額，有上開存摺在卷可查，輔以證人乙○○、丁○○之前開證述，
      被害人魏主文提出上開存摺為證，堪可採信，自不以被害人與被告、盧文岳間
      無書立借據，遽認被告及盧文岳無佯稱借款行詐騙之情存在。是被告甲○○前
      開所辯，純屬飾卸之詞，不足採信。至於超逾五十五萬元金額部分，被害人魏
      主文則未能提出任何證明以資佐證，此部分之指訴，即難遽信。
（四）再被告經本院通緝到案後，供稱其逃亡期間（即三月至十一月間）均於雲林古
      坑居住靜養，然由前開被告甲○○於台中縣警察局大甲分局之警訊筆錄觀之，
      被告此期間乃係與盧文岳同居於台中縣，而非雲林縣，則被告此部分不實之陳
      述，顯有畏罪逃匿之嫌，益證被告辯述之不可採信。
    綜上而論，足認被害人戊○○及證人乙○○、丁○○三人之證述為可採，被告甲○○與同居人盧文岳共同詐騙被害人魏主文之情事，至為明確，被告甲○○之犯
    行，足堪認定。
二、核被告甲○○所為，係犯刑法第三百三十九條第一項詐欺取財罪。被告與盧文岳
    間就上揭犯行，有犯意聯絡及行為分擔，為共同正犯。被告多次犯行，時間緊接
    ，方法相同，觸犯構成要件相同之罪名，顯係基於概括犯意反覆為之，依連續犯
    規定論以一罪，並依法加重其刑。爰審酌被告犯罪之動機、利用人性弱點博取他
    人惻隱之心以遂行詐騙之目的，詐騙所得非微，犯後不思悔改等一切情狀，量處
    如主文所示之刑。
三、公訴意旨另以：甲○○與自稱「丙○○」之不詳姓名年籍之成年男子（即盧文岳
    ），曾同居在台南縣永康市○○街七十八號花之香大樓，共同基於意圖為自己不
    法之所有之概括犯意聯絡，自八十六年十一月四日起至八十七年一月十九日止，
    在該花之香大樓管理室，連續向丁○○、乙○○（前二人為大樓管理員）誆稱其
    德國朋友生病住院，急需醫療費用，而向丁○○、乙○○開口借貸，使丁○○、
    乙○○不疑有詐，陷於錯誤陸續借款予甲○○及「丙○○」（即盧文岳），共向
    丁○○詐得三十五萬元，向乙○○共詐得六萬元，因認被告甲○○涉有詐欺罪嫌
    。然查，右揭情形，除被害人丁○○、乙○○之指述外，其二人指訴之被害金額
    亦前後不一，且差距非微，復均未提出任何支出金額之證明，致本院無從查證，
    此外復查無其他積極證據證明被告確有公訴人所指此部之犯行，自難單憑被害人
    丁○○、乙○○之指述，遽認被告有詐騙前開金額之犯行，惟公訴意旨認此部份
    與前揭論罪科刑之詐欺罪間，有連續犯之裁判上一罪關係，爰不另為無罪之諭知
    ，附此敘明。
據上論斷，應依刑事訴訟法第二百九十九條第一項前段，刑法第二十八條、第五十六
條、第三百三十九條第一項，罰金罰鍰提高標準條例第一條前段，判決如主文。
本案經檢察官陳昆廷到庭執行職務
中      華      民      國    九十一    年      三      月    二十九    日
                                臺灣臺南地方法院刑事第四庭
                                  審判長法  官  簡  慧  娟
                    法  官  黃  光  進
                                        法  官  陳  燁  真
右正本證明與原本無異。
如不服本判決，應於判決送達後十日內向本院提出上訴狀( 應附繕本 )。
                                        書記官  黃  富  煜
中      華      民      國    九十一    年      四      月      一      日
附錄論罪科刑法條：
中華民國刑法第三百三十九條
 (普通詐欺罪)
意圖為自己或第三人不法之所有，以詐術使人將本人或第三人之物交付者，處五年以
下有期徒刑、拘役或科或併科一千元以下罰金。
以前項方法得財產上不法之利益或使第三人得之者，亦同。
前二項之未遂犯罰之。
